---
title: "KoLab R Study Week 2"
author: Kibum Moon
date: April 18, 2019
output: ioslides_presentation
---

```{r setup, include=FALSE}
knitr::opts_chunk$set(echo = TRUE)
```

# Week 2

## Incentive

- 2 ~ 8회차 분 상금 리더에게 송금: 7000원/명

- 매회 등수 별 차등 지급 (총 상금: 7000원)

    - 1등: 50%
    
    - 2등: 30%
    
    - 3등: 20%

- 상금 raise?

## How to get a point 

### Quiz 정답 

- 문제별 상이 (1-5p)

- 포인트 자체가 중요도 및 난이도의 지표
    
- 어려운 퀴즈에 대한 도전의식 고취

- 코딩 퀴즈의 경우 등수와 관계 없이 정답을 맞추면 1p씩 획득

    

## How to get a point 
### 질문 (1p)

- 일반적인 질문

- 이미 설명된 내용에 대한 질문은 0p
    
    - 하지만 포인트와 관계 없이 어떤 질문이든 해도 됨

### 좋은 질문 (2p)
    
- 질문 자체로 다른 스터디원에게 도움이 되므로 보상
    
- 기준1: 스터디 리더의 오류, 오타, 실수, 빠뜨린 내용 지적
    
- 기준2: 현재 배우는 것과 이전에 배운 것을 연결 및 확장 시키는 질문
    
- 기준3: 흔하게 오해하거나 헷갈릴 수 있는 것에 대한 질문
    
- 기준4: 우리들 연구 맥락과 관계 있는 질문

# Reviewing

## Data loading
```{r error = T}
setwd("C:/Users/a0728/Dropbox/study/R_study/19.03.28_R_study (Kolab)")
data <- read_excel("Week2_example1.xlsx", sheet = 1, na="NaN")
```
## Data loading

-**Quiz.** setwd() 이 뭐지? (1p)

-**Quiz.** 왜 안 될까? (1p)

```{r error = T}
setwd("C:/Users/a0728/Dropbox/study/R_study/19.03.28_R_study (Kolab)")
data <- read_excel("Week2_example1.xlsx", sheet = 1, na="NaN")
```


## Data loading

- `read_excel()`의 arguments
    
    - `sheet = ` 불러오고 싶은 sheet의 순서(num) 또는 "이름"(chr)
    
    - `na = ` 결측치 코딩, 숫자(num) 또는 "문자"(chr) 

- **Quiz.** argument를 확인하는 방법 2가지? (각 1p)

```{r}
library(readxl)
setwd("C:/Users/a0728/Dropbox/study/R_study/19.03.28_R_study (Kolab)")
w2 <- read_excel("Week2_example1.xlsx", sheet = 1, na="NaN")
```

## Data checking

-**Quiz.** 불러온 데이터를 확인하는 함수 2가지 및 그 기능? (각 1p)

## Data checking

- 데이터 전체 구조 파악 

```{r }
str(w2)
```


## Data checking

- names(): 데이터의 변수 이름 및 index 확인

```{r }
names(w2)
```

## Data checking

- dim(): 데이터의 차원 확인

- nrow(): 데이터의 행 갯수 확인

- ncol(): 데이터의 열의 수 확인

- head(): 데이터의 첫 5행을 보여줌

- View(): 전체 데이터를 보여줌 (※"V"가 대문자)

## Data loading

```{r}
dim(w2)
nrow(w2)
ncol(w2);
```

## Data loading

```{r}
head(w2); View(w2)
```


## Indexing

- data$변인명[row], data[row, column]

    - 전체 행 또는 전체 열을 indexing 할 경우 , 를 사용
    
        - data[1, 1] : 1행 1열의 값
        - data[1, ] : 1행의 전체 열  
        - data[, 1] : 1열의 전체 행

## Indexing

```{r eval = T}
w2[1, 1]; 
```

## Indexing

```{r eval = T}
w2[1, ]
```

## Indexing

```{r eval = T}
w2[, 1]
```


## Indexing

- data[row, column]

- data$변인명[row], 

- **(추가)** data[[column]][row] : 

    - data[[column]][row]는 data$변인명[row]와 같다.
    
    - vector로 결과 출력

```{r}
w2[["emo.wb"]]; w2[[3]]; w2$emo.wb  # 모두 같은 결과
```

## Indexing

```{r error = T}
mean(w2[, 3])  # mean() 함수 실행 X
```

## Indexing

```{r error = T}
mean(w2[[3]])
mean(w2[["emo.wb"]])
mean(w2$emo.wb)
```

## Indexing

- **(추가)** data[[ ]] : data[[column]][row]

```{r}
# 4~7번째 참여자의 emo.wb
w2[["emo.wb"]][4:7]
w2[[3]][4:7]
```


## Indexing

- 1~3번째 참여자의 ID

- **Quiz.** 지난 시간에 배운 방법으로? (2p)


## Indexing

- 1~3번째 참여자의 ID
- **Quiz.** 지난 시간에 배운 방법으로? (2p)

```{r eval = F}
w2$ID[1:3]; w2$ID[c(1, 2, 3)]
w2[1:3, 1]; w2[1:3, "ID"]
w2[c(1, 2, 3), 1]; w2[c(1, 2, 3), "ID"]
```

## Indexing

- 1~3번째 참여자의 ID

- **Quiz.** 오늘 새로 배운 방법으로? (2p)

## Indexing

- 1~3번째 참여자의 ID

- **Quiz.** 오늘 새로 배운 방법으로? (2p)

```{r}
w2[[1]][1:3]; w2[["ID"]][1:3]; w2[[1]][c(1, 2, 3)]
```



## Indexing

- 50번째 참여자의 emo.wb(정서WB), soc.wb(사회WB), psy.wb(심리WB)
- **Quiz.** 지난 시간에 배운 방법으로? (2p)
- 오늘 배운 indexing [[]]  으로는 복수의 변인 선택 X

## Indexing

- 50번째 참여자의 emo.wb(정서WB), soc.wb(사회WB), psy.wb(심리WB)
- **Quiz.** 지난 시간에 배운 방법으로? (2p)

```{r eval = F}
w2[50, 3:5]
w2[50, c(3, 4, 5)]
w2[50, c("emo.wb", "soc.wb", "psy.wb")]
```



## Indexing

- 50번째 참여자의 emo.wb(정서WB), soc.wb(사회WB), psy.wb(심리WB)
- 오늘 배운 indexing [[]]  으로는 복수의 변인 선택 X

``` {r error = T}
w2[[3:5]][50]; w2[[c("emo.wb", "soc.wb", "psy.wb")]][50]
```


## Indexing

- 행 또는 열 삭제

    - data[-1, ] # 1행 삭제
    
    - data[, -1] # 1열 삭제

## Indexing

- **Quiz.** 20~50번째 참여자의 관계만족도(rs)의 평균 (2p)

## Indexing

- **Quiz.** 20~50번째 참여자의 관계만족도(rs)의 평균 (2p)

```{r}
mean(w2$rs[20:50]); mean(w2[["rs"]][20:50])
```

## Indexing

- **Quiz.** 2, 4, 5, 7번째 참여자를 제외한 전체 참여자의 정서WB(emo.wb)의 평균 (2p)

## Indexing

- **Quiz.** 2, 4, 5, 7번째 참여자를 제외한 전체 참여자의 정서WB(emo.wb)의 평균 (2p)

```{r}
mean(w2$emo.wb[-c(2, 4, 5, 7)])
mean(w2[["emo.wb"]][-c(2, 4, 5, 7)])
```

# Auto Correlation Plotter

## Flow
- 2개의 변인 선택

- Correlation test 실시

- **(유의)** 상관 계수(r)과 유의도(p) 저장 | **(안 유의)** 다음 변수 선택

- Scatter plot 작성

- 변인 별 폴더 생성

- 저장

- 다음 변인

## Script

```{r eval = F}
dir.create("./result") # directory 생성하는 함수  Quiz. ./ 의 의미는?
for (i in 3:length(a[1,])){
```
- 오잉? for 이게 뭐지?

## Loops (반복문)

- Loop : 순환

- 특정한 조건이 충족될 때까지 계속 반복되게 되어 있는 일련의 지시

- 귀찮은 건 컴퓨터에게!

![](https://t1.daumcdn.net/cfile/tistory/232A134F55EAE21C31)
    

## Loops (반복문)

- Loop의 종류


    - repeat
    
    - while
    
    - **for** ◀ 오늘은 이거!

## Loops (반복문)
### for loop 


```{r eval = F}
for (i in data) {
  i를 사용한 문장
}
```
- 반복 회수가 정해진 loop

- data에 들어 있는 각각의 값을 변수 i에 할당

- 각각의 i값에 대해 블록 안의 문장을 수행한다.

- i 대신 x, a, q, d, kibum 등 어떤 문자가 와도 관계 없음

    - 일반적으로 i 사용


## Loops (반복문)
### for loop 

```{r}
for (i in 1:5){
    print(i) # 화면에 ()안 값을 출력하는 함수 
}
```

- `for (i in 1:5)` : i 대신에 i 위치에 1부터 5까지 넣어라

- 1:5 == c(1, 2, 3, 4, 5)

- 즉, 위 5개의 elements를 가진 vector에서 각각의 elements를 i로 하나 씩 꺼내오는 것.


## Loops (반복문)
### for loop 

- 구구단 2단

```{r}
for (i in 1:9){
    y = 2*i
    print(y) # print(2*i) 도 가능하지만, 변수로 지정해 주는 여러모로 좋음
}
```


## Loops (반복문)
### for loop 

- 구구단 x단


```{r}
x = 3
for (i in 1:9){
    y = x * i
    print(y) 
}
```


## Loops (반복문)
### for loop 

- **Quiz.** 구구단 2~9단 출력하는 for loop (5p)

## Loops (반복문)
### for loop 

- **Quiz.** 구구단 2~9단 출력하는 for loop (5p)

```{r}
for (x in 2:9){
    cat(x, "단입니다\n")
    for (i in 1:9){
        y = x * i
        print(y)
    }
}
```

## Loops (반복문)
### for loop 

- **Quiz.** 데이터(w2)의 각 변인 별 평균을을 확인하는 for loop (3p)
- mean() : 평균 함수


## Loops (반복문)
### for loop 

- **Quiz.** 데이터(w2)의 각 변인 별 평균을을 확인하는 for loop (4p)
- mean() : 평균 함수


```{r}

for (i in 1:14){
    m <- mean(w2[[i]])
    print(m)
}
```

## Loops (반복문)
### for loop 

- **Quiz.** w2의 2, 5, 7, 9, 11번째 column의 이름을 출력 (3p)

## Loops (반복문)
### for loop 

- **Quiz.** 데이터(w2)의 2, 5, 7, 9, 11번째 column의 이름을 출력해라 (3p)


```{r}
for (i in c(2, 5, 7, 9, 11)){
    name <- names(w2)[i]
    print(name)
}
```



## Loops (반복문)
### for loop 

- 데이터(w2)의 각 변인 별 최대값을 출력하는 for loop 


```{r}
for (i in 1:ncol(w2)){
    m <- max(w2[, i])
    print(m)
}
```    

## Loops (반복문)
### for loop 

```{r eval = F}
for (i in 1:ncol(w2)){
    m <- max(w2[, i])
    print(m)
}
```    
- **Quiz.** 1:14 대신에 굳이 ncol()을 사용하는 이유는 무엇일까? 

    - 복수 정답
    
    - 열린 정답
    
    - 각 p1

## Loops (반복문)
### for loop 

- **Quiz.** emo.wb과 다른 변인 간의 상관 분석을 자동으로 실행하는 반복문 (3p)

    - 1. cor.test() 의 결과를 변수로 저장

    - 2. print(변수)로 출력

## Loops (반복문)
### for loop 

- **Quiz.** emo.wb과 다른 변인(4~14번째 변인) 간의 상관 분석을 자동으로 실행하는 반복문 (3p)

```{r}
for (i in 4:14){
    
    r <- cor.test(w2$emo.wb, w2[[i]])
    print(r)
}
```


## Loops (반복문)
### for loop

- **Quiz.** w2의 전체 변인에 대해서 상관 분석을 수행하세요 (4p)
- cor.test(a, b)
- cor.test()의 결과를 r로 저장한 후에 r 출력

```{r eval=F}
r <- cor.test(a, b) # a와 b의 상관
print(r)
```

## Loops (반복문)
### for loop

- **Quiz.** w2의 전체 변인에 대해서 상관 분석을 수행하세요 (5p)
- cor.test()의 결과를 r로 저장한 후에 r 출력


```{r}
for (i in 1:ncol(w2)){
    for (k in 1:ncol(w2)){
        r <- cor.test(w2[[i]], w2[[k]])
        print(r)
    }
}
    
```
