---
title: "KoLab R Study Week5"
author: "Kibum Moon"
date: May 9, 2019
output: 
  ioslides_presentation:
    widescreen: true
    smaller: true
    fig_caption: true
---

```{r setup, include=FALSE}
#knitr::opts_chunk$set(dev="CairoPNG", fig.width=7, fig.height=7, dpi = 72)
options(digits = 4)
library(showtext)
```
# Week5

## Data loading

```{r}
library(readxl)
# setwd("C:/Users/a0728/Dropbox/study/R_study/19.03.28_R_study (Kolab)")
w3 <- read_xlsx("Week3_example1.xlsx")
```


## Functions
### Function (함수)

- 프로그래밍의 핵심 요소

- 컴퓨터에게 특정한 과제를 시키는 역할 *(cf. 변수는 자료를 저장하는 역할)*

- in-built functions / custom functions

## Functions
### in-built functions

- 지금까지 배운 많은 함수들 

    - ex. ?


## Functions
### custome functions

- 사용자가 임의로 함수를 정의할 수 있음

```{r eval=F}
function_name <- function(arg1, arg2, ...) {
    function codes
}
```

## Functions

```{r eval=F}
function_name <- function(arg1, arg2, ...) {
    function body
}
```

```{r}
standardizer <- function(data){
    z <- (data - mean(data, na.rm=T)) / sd(data, na.rm = T)
    z
}
```
- function_name: standardize

    - 임의로 지정할 수 있음. 
    - 이 이름을 통해 R enviornment의 object(객체)로 저장됨

- argument: 함수가 실행될 때, 해당 argument 자리에 우리가 입력한 값이 코드에 입력됨

- function body: 함수가 수행해야 할 것을 모아놓은 code

- return value: 함수의 결과로 출력되는 값. R에서는 마지막 줄

## Functions

- argument maching

```{r}
mydivision <- function(first_num, second_num) {
    first_num / second_num
}
mydivision(2, 4)
```
```{r}
mydivision <- function(a, b) {
    a / b
}
mydivision(2, 4)
```

## Functions

- argument maching


```{r}
mydivision <- function(a, b) {
    a / b
}
mydivision(2, 4)
```

```{r}
mydivision <- function(a, b) {
    a / b
}
mydivision(b = 4, a = 2)
```

## Functions

- argument: default

```{r}
mydivision <- function(a = 2, b = 4) {
    a / b
}
mydivision()
```

## Functions

```{r}
standardizer <- function(data) {
    (data - mean(data, na.rm = T)) / sd(data, na.rm = T)
}
standardizer(w3$emo.wb) # 결과1
```
```{r}
standardizer <- function(data) {
    z <- (data - mean(data, na.rm = T)) / sd(data, na.rm = T)
    z
}
standardizer(w3$emo.wb) # 결과2
```

## Functions

```{r error=T}
z
```

- 함수 안에서 일어난 일은 함수 안의 일

- R environment에 영향을 주지 않음

- 함수의 결과를 입력하려면?

## Functions

```{r}
w3$emo.em.z <- standardizer(w3$emo.em)
w3$emo.em.z
```

## Functions 

- 직접 함수를 만들어 봅시다!

- 분석하면서 필요한 함수는??




# Automated correlation plotting

## Apply function
`data[, sapply(data, is.numeric)]`

## Apply function

- **Quiz.** 모든 변인의 최대값을 알고 싶으면 어떻게 할까요? (1p)

## Apply function

- **Quiz.** 모든 변인의 최대값을 알고 싶으면 어떻게 할까요? (1p)

```{r}
for (i in 1:dim(w3)[2]){
    m <- max(w3[[i]])
    print(m)
}
```

## Apply function

```{r}
apply(w3, 2, max)
```

## Apply function
- more easier 
```{r}
sapply(w3,max)
```

## Apply function

- For loop보다 코드가 간결하고 속도가 빠르다

- apply(데이터, 방향, 함수)

    - 방향: 행 = 1, 열 = 2
    
    - 함수: 원하는 함수 입력

## Apply function
```{r}
sapply(w3, is.numeric)
```
- **Quiz.** 이 결과가 의미하는 것은 무엇일까요? (1p)
- **Quiz.** `data[, sapply(data, is.numeric)]`의 결과가 의미하는 것은 무엇일까요? (2p)


## Fonts

- showtext()

    - 구글에서 글꼴을 다운받아 바로 R에 장착
    
    - https://fonts.google.com/

## Fonts

```{r eval = F, fig.showtext=TRUE, fig.align='center', fig.height=5, fig.width=5}
library(showtext)
windows() # if your local os is Windows 
# x11() # if your local os is Macos 
font_add_google("Lobster", "lobster")
plot(
    w3$emo.wb,
    w3$psy.wb,
    main = "Pretty Fonts",
    family = "lobster",
    cex.lab = 2,
    cex.axis = 1.5,
    cex.main = 2
    )
    
```
## Fonts 

```{r echo=F, fig.align='center', fig.height=5, fig.showtext=TRUE, fig.width=5, message=FALSE, warning=FALSE, paged.print=TRUE}
font_add_google("Lobster", "lobster")
plot(
    w3$emo.wb,
    w3$psy.wb,
    main = "Pretty Fonts",
    family = "lobster",
    cex.lab = 2,
    cex.axis = 1.5,
    cex.main = 2
    )
    
```

## Fonts 

```{r eval=F, fig.align='center', fig.height=5, fig.showtext=TRUE, fig.width=5, message=FALSE, warning=FALSE, paged.print=TRUE}
font_add_google("Nanum Pen Script", "nanum_pen")
plot(
    w3$emo.wb,
    w3$psy.wb,
    main = "정서적 웰빙 & 심리적 웰빙",
    family = "nanum_pen",
    cex.lab = 2,
    cex.axis = 1.5,
    cex.main = 2
    )
    
```

## Fonts 

```{r echo=F, fig.align='center', fig.height=5, fig.showtext=TRUE, fig.width=5, message=FALSE, warning=FALSE, paged.print=TRUE}
font_add_google("Nanum Pen Script", "nanum_pen")
plot(
    w3$emo.wb,
    w3$psy.wb,
    main = "정서적 웰빙 & 심리적 웰빙",
    family = "nanum_pen",
    cex.lab = 2,
    cex.axis = 1.5,
    cex.main = 2
    )
```

# Regression Analysis

## Simple Regression
```{r eval =F}
m1 <- lm(종속변인 ~ 독립변인1, data)
summary(m1)
```

## Multiple Regression
```{r eval=F}
m1 <- lm(종속변인 ~ 독립변인1 + 독립변인2 + 통제변인, data)
summary(m1)
```

## Multiple Regression
```{r}
m1 <- lm(rs ~ psy.wb + emo.wb, w3)
summary(m1)
```

## Multiple Regression

- **Quiz.** 우울을 통제한 이후에도 관계 만족도를 유의하게 예측하는 독립변수를 찾아보세요. (3p)

## Multiple Regression

- **Quiz.** 우울을 통제한 이후에도 관계 만족도를 유의하게 예측하는 독립변수를 찾아보세요. (3p)

```{r}
whole.result <- data.frame()
for (i in 1:length(w3)) {
    m1 <- lm(rs ~ w3[[i]] + dep, w3)
    r <- summary(m1)
    p <- r$coefficients[2, 4]
    b <- r$coefficients[2, 1]
    
    if (p < 0.05) {
    p <- round(p, 2)
    b <- round(b, 2)
    result <- data.frame(names(w3)[i], b, p)
    whole.result <- rbind(whole.result, result)
    }
}
names(whole.result) <- c("Variable","b","p")    

```
---
```{r}
print(whole.result)
```

# RM ANOVA & Plotting

## Long formatted data

- Couple data

    - relationship satisfaction
    
    - facial valence
    
    - etc.

```{r}
w5 <- read_xlsx("Week5_data.xlsx")
str(w5)
```

## Reshape2()

- Long format을 wide format으로 변경

    - wide -> long 도 가능

```{r eval=F}
library(reshape2)
long <- melt(data[, 사용열], id=c(만들열))
```

## Reshape2()

- 예시

```{r}
library(reshape2)
long <-
    melt(w5[, c(
    "ID","age",
    "p_happy_facial_valence",
    "p_neutral_facial_valence",
    "p_angry_facial_valence",
    "o_happy_facial_valence",
    "o_neutral_facial_valence",
    "o_angry_facial_valence"
    )], id =  c("ID","age"))
long
```
## RM ANOVA

- Column이 총 4개

    -   ID, age, variable, value

- Target과 Emotion 조건은 어떻게 추가하지?

```{r}
head(long)
```


## RM ANOVA

- variable에서 factor를 추출해야 한다.

- `substr()` : data에서 특정 위치에 있는 문자 추출


```{r}
long$target <- as.factor(substr(long$variable, 1, 1))
long$emotion <- as.factor(substr(long$variable,3,5))
head(long)
```


## RM ANOVA

- `aov_ez()`
```{r}
library(afex)
m1 <-
    aov_ez(
    id = "ID",
    dv = "value",
    within = c("target", "emotion"),
    data = long
    )
summary(m1)

```

## RM ANOVA

- RM ANOVA

```{r}
library(emmeans)
post.hoc <- emmeans(m1, specs = c("target","emotion"))
pairs(post.hoc)
```


