---
title: "KoLab R Study Week 3"
author: Kibum Moon
date: April 25, 2019
output: ioslides_presentation
---

```{r setup, include=FALSE}
knitr::opts_chunk$set(echo = TRUE)
```
# Week 3

# Review

## Review

- data(Week2_example1.xlsx)를 w2으로 불러오기
- **Quiz.** data (Week3_example1.xlsx)를 w3으로 불러오기 (1p)


## Review

- data(Week2_example1.xlsx)를 w2으로 불러오기
- **Quiz.** data (Week3_example1.xlsx)를 w3으로 불러오기 (1p)

    - library loading
    - working directory 설정
    - 함수 read_xlsx() 사용 
    
```{r}
library(readxl)
setwd("E:/Dropbox/study/R_study/19.03.28_R_study (Kolab)")
#setwd("C:/Users/a0728/Dropbox/study/R_study/19.03.28_R_study (Kolab)")
w2 <- read_xlsx("Week2_example1.xlsx")
w3 <- read_xlsx("Week3_example1.xlsx")
```

## Review

- **Quiz.** w2 data의 전체 변인 끼리의 상관을 for loop를 사용해 출력하기 (2p)

## Review

- **Quiz.** w2 data의 전체 변인 끼리의 상관을 for loop를 사용해 출력하기 (2p)

```{r}
for (i in 1:ncol(w2)){
    for (k in 1:ncol(w2)){
        r <- cor.test(w2[[i]], w2[[k]])
        print(r)
    }
}
```

# Auto correlation plotter (cont'd.)


## Auto correlation plotter

- w3 data의 전체 변인 끼리의 상관을 for loop를 사용해 출력하기

```{r eval = F}
for (i in 1:ncol(w3)){
    for (k in 1:ncol(w3)){
        r <- cor.test(w3[[i]], w3[[k]])
        print(r)
    }
}

```

## Auto correlation plotter

- w3 data의 전체 변인 끼리의 상관을 for loop를 사용해 출력하기

- **Quiz.** 왜 안될까? (2p)


## Auto correlation plotter

- w3 data의 전체 변인 끼리의 상관을 for loop를 사용해 출력하기

- **Quiz.** 왜 안될까? (2p)

- **Quiz.** 해결책은 무엇일까? (2p)

## Conditional statements (조건문)
### if statement

```{r eval = F}
if (조건) {
  조건에 해당하면 실행될 코드
}
```
- 조건에 따라 {} 안에 있는 코드를 실행

- 조건이 참이 아니면 코드를 실행하지 않음


## Conditional statements (조건문)
### if statement

```{r}
age <- 20
if (age>=19) {
    print("성인")
}

age <- 15
if (age>=19) {
    print("성인")
}

```

## Conditional statements (조건문)
### if statement + else 
```{r eval = F}
if (조건) {
    조건에 해당하면 실행될 코드
} else {
    조건에 해당하지 않으면 실행될 코드
}
```

- 조건에 해당하지 않으면 else 안에 있는 코드가 실행됨

- if statement의 마지막 } 에 else를 이어서 씀

## Conditional statements (조건문)
### if statement

```{r}
age <- 15
if (age >= 19) {
print("성인")
} else {
print("미성년자")
}

```


## Conditional statements (조건문)
### if statement + else 

- **Quiz.** 입력된 수(x)가 짝수면 "짝수", 홀수면 "홀수"를 출력하는 if statement (4p)
- %% 활용
- a와 b는 같다: a == b  

## Conditional statements (조건문)
### if statement + else 

- **Quiz.** 입력된 수(x)가 짝수면 "짝수", 홀수면 "홀수"를 출력하는 if statement (4p)
- %% 활용
- a와 b는 같다: a == b  

```{r}
x <- 4
if (x%%2==0) {
    print("짝수")
} else {
print("홀수")
}
```
## Conditional statements (조건문)
### if statement + else 

- **Quiz.** 입력된 수(x)가 짝수면 "짝수", 홀수면 "홀수"를 출력하는 if statement (4p)
- %% 활용
- a와 b는 같다: a == b  

```{r}
x <- 5
if (x%%2==0) {
    print("짝수")
} else {
print("홀수")
}

```
## Conditional statements (조건문)
### if statement + else 

- **Quiz.** 1부터 30까지의 정수가 3의 배수이면 "3의 배수" 3의 배수가 아니면 "3의 배수가 아님"을 출력하는 코드를 짜보세요 (3p)


## Conditional statements (조건문)
### if statement + else 

- **Quiz.** 1부터 30까지의 정수가 3의 배수이면 "3의 배수" 3의 배수가 아니면 "3의 배수가 아님"을 출력하는 코드를 짜보세요 (3p)

```{r}
for (i in 1:30) {
    if (i %% 3 == 0) {
    print("3의 배수")
    } else {
    print("3의 배수 아님")
    }
}
```

## Conditional statements (조건문)
### if statement + else 

- **Quiz.** 1부터 30까지의 정수가 5의 배수**이면서** 10의 배수가 아니면 "Target number"를 출력하는 코드를 짜보세요 (3p)

    - a != b : "a와 b는 다르다" 참, 거짓 판별
    
    - P & Q : P and Q, P와 Q의 교집합

## Conditional statements (조건문)
### if statement + else 

- **Quiz.** 1부터 30까지의 정수가 5의 배수**이면서** 10의 배수가 아니면 "Target number"를 출력하는 코드를 짜보세요 (3p)

    - a != b : "a와 b는 다르다" 참, 거짓 판별
```{r}
for (i in 1:30) {
    if (i %% 5 == 0 & i %% 10 != 0) {
    cat(i,"= Target number\n")
    }
}
```





## Auto correlation plotter

- **Quiz.** w3 data의 전체 변인 끼리의 상관을 for loop를 사용해 출력하기 (4p)

    - is.numeric(): 해당 변인이 numeric인지 아닌지 알려주는 함수
    
    - 같은 변인끼리의 상관분석 제외: != 사용

## Auto correlation plotter

- **Quiz.** w3 data의 전체 변인 끼리의 상관을 for loop를 사용해 출력하기 (4p)

    - is.numeric(): 해당 변인이 numeric인지 아닌지 알려주는 함수

```{r eval = F}
for (i in 1:ncol(w3)) {
    for (k in 1:ncol(w3)) {
        if (is.numeric(w3[[i]]) & is.numeric(w3[[k]]) & i!=k) {
            r <- cor.test(w3[[i]], w3[[k]])
            print(r)
        }
    }
}

```

## Auto correlation plotter

- 통계 분석의 결과도 하나의 object로 저장할 수 있음
```{r}
r <- cor.test(w3[["emo.wb"]], w3[["soc.wb"]])
r
```


## Auto correlation plotter

- 통계 분석의 결과 중 일부를 indexing을 사용해 불러올 수 있다.


```{r}
r$p.value;r[[3]] # 유의도 
r$estimate;r[[4]] # 상관계수 
```


## List
### Correlation test의 결과

```{r}
class(r)
```

- htest 는 List의 한 종류


## Data structure (자료 구조)

- Vector   

    - **Quiz.** What is a vector? (1p) 

- **Lists** ◁ 오늘은 List

- Matrices 

- Arrays

- Factors 

- Data Frames 



## List

- 다양한 type의 element를 저장할 수 있음

    - vectors, fucntions, matrix, another list, etc.

- List의 형태로 통게 분석의 결과를 제공하는 패키지가 많음

- 잡다구레한 데이터를 하나에 꾸겨넣을 수 있음

```{r eval = T}
a <- list(c("아저씨", "언니네", "에베레스트"), c(1, 2, 3, 4), pi)
a; class(a)
```


## List
### Correlation test의 결과

```{r}
for (i in 1:9){
    print(r[[i]])
}
```

## List
### Correlation test의 결과

- 상관 분석의 경우 상관 계수와 유의도가 중요한 지표

```{r}
r$p.value;r[[3]] # 유의도 
r$estimate;r[[4]] # 상관계수 
```

## Auto correlation plotter

- **Quiz.** 각 변인들의 상관이 유의한지 아닌지 자동으로 확인하는 for loop는 어떤 logic으로 구성할까? (2p)

    - 1단계
    
    - 2단계
    
    - 3단계
    
    - 4단계



## Auto correlation plotter

- **Quiz.** 각 변인들의 상관이 유의한지 아닌지 자동으로 확인하는 for loop는 어떤 logic으로 구성할까? (2p)

    - 1단계: 중복되지 않는 두 변인 선택
    
    - 2단계: 두 변인 모두가 numeric value인지 확인
    
    - 3단계: 상관분석 실시
    
    - 4단계: 유의도(p value)가 0.05이하인지 확인



## Auto correlation plotter

- **Quiz.** 자동으로 각 변인들의 상관이 유의한지 아닌지 확인한 후 유의하면 "유의"를 출력하는 for loop 코드 (4p)


## Auto correlation plotter

- **Quiz.** 자동으로 각 변인들의 상관이 유의한지 아닌지 확인한 후 유의하면 "유의"를 출력하는 for loop 코드 (4p)

```{r}
for (i in 1:ncol(w3)) {
    for (k in 1:ncol(w3)) {
        if (is.numeric(w3[[i]]) & is.numeric(w3[[k]]) & i != k) {
            r <- cor.test(w3[[i]], w3[[k]])
            p.value <- r$p.value
            if (p.value < 0.05) {
                print("유의")
            }
        }
    }
}
```
## Auto correlation plotter

- **Quiz.** 자동으로 각 변인들의 상관이 유의한지 아닌지 확인한 후 유의하면 "유의"를 출력하는 for loop 코드 (4p)

```{r}
for (i in 1:ncol(w3)) {
    for (k in 1:ncol(w3)) {
        if (is.numeric(w3[[i]]) & is.numeric(w3[[k]]) & i != k) {
            r <- cor.test(w3[[i]], w3[[k]])
            if (p.value < 0.05) {
                p.value <- round(r$p.value, 2)  #반올림 함수
                cor <- round(r$estimate, 2)
                cat(names(w3)[i],"&",names(w3)[k], 
                    "cor:", cor, "p value", p.value, "\n")
            }
        }
    }
}
```


## Auto correlation plotter
### Data adding

- 상관 분석의 결과를 화면에 출력하는 대신 data의 형태로 저장

- For loop에서 유의한 결과를 하나하나 쌓아서 1개의 data를 만드는 개념


## Data structure (자료 구조)

- Vector   

- Lists

- Matrices 

- Arrays

- Factors 

- **Data Frames** ◁ 오늘은 Data frame 



## Data Frames

- 2차원 구조

- Matrix와 달리 여러 개의 data type을 가질 수 있음

    - one of numeric, factor, and character type

- 엑셀의 자료 구조와 동일함 (w2, w3 자체가 data frame임)

- 가장 많이 사용함

## Data Frames

```{r eval = T}
a <- data.frame(
    restaurant = c("아저씨", "언니네","에베레스트"),
    price = c("$$$","$$","$$$$"),
    taste = c(9,8,7))
a
```

## Data Frames

- **Quiz** 아래의 data.frame을 직접 만들어 보자. (1p)

```{r echo = F }
c1 <- 1:5
c2 <- c(2,4,6,8,10)
c3 <- c1*c2
data <- data.frame(c1, c2, c3) #c1, c2, c3합쳐서 1개의 데이터를 만듦
print(data)
```

## Data Frames

- **Quiz** 아래의 data.frame을 직접 만들어 보자. (1p)

```{r}
c1 <- 1:5
c2 <- c(2,4,6,8,10)
c3 <- c1*c2
data <- data.frame(c1, c2, c3) #c1, c2, c3합쳐서 1개의 데이터를 만듦
print(data)
```

## Data Frames

- Data frame의 column의 이름 변경

```{r}
names(data)
names(data)[1] <- "1st"
data
```

## Data Frames

- Data frame의 column의 이름 변경

```{r}
names(data) <- c("1st", "2nd", "3rd")
names(data)
data
```



## Data Frames
### **Indexing**

- 지금까지 배운 Indexing이 거의 data frame 구조의 자료를 indexing하는 방법

    - data$변인명, data[["변인명"]]

    - data["행이름", "열이름"], data[행번호, 열번호] 
    
    - etc.


## Data Frames
### Data adding 

- rbind(원래 data, 추가할 data)

- row bind : 행추가

```{r}
dim(data)
r1 <- 1:ncol(data)
r.added <- rbind(data, r1)
dim(r.added)
```

## Data Frames
### Data adding 

- rbind(원래 data, 추가할 data)

- row bind : 행추가

```{r}
r.added
```

## Data adding 

- cbind(원래 data, 추가할 data) 

- column bind : 열추가

```{r}
dim(data)
c <- 1:nrow(data)
c.added <- cbind(data, c)
dim(c.added)
```

## Data adding 

- cbind(원래 data, 추가할 data) 

- column bind : 열추가

```{r}
c.added
```


## Data adding 

- 구구단을 2단을 1개의 data frame으로 만드는 for loop

```{r eval = F}
for (i in 1:9) {
    result <- data.frame(2, i, 2 * i)
    whole.result <- rbind(whole.result, result)
}
```
## Data adding 

- 구구단을 2단을 1개의 data frame으로 만드는 for loop

```{r}
whole.result <- data.frame() # 담을 그릇을 만들어주는 역할
for (i in 1:9) {
    result <- data.frame(2, i, 2 * i)
    whole.result <- rbind(whole.result, result)
}
whole.result

```

## Data adding 

- 구구단을 2단을 1개의 data frame으로 만드는 for loop

```{r}
for (i in 1:9) {
    whole.result <- data.frame() # 담을 그릇을 만들어주는 역할
    result <- data.frame(2, i, 2 * i)
    whole.result <- rbind(whole.result, result)
}
whole.result

```

## Auto correlation plotter
### Data adding

- psy.wb과 soc.wb의 결과를 하나의 행으로 만들기
- 변인명1, 변인명2, 상관계수, 유의도

```{r}
r <- cor.test(w3$psy.wb, w3$soc.wb)
cor <- round(r$estimate, 2)
p.value <- round(r$p.value, 2)  
one.row <- data.frame("psy.wb", "soc.wb", cor, p.value)
one.row
```

## Auto correlation plotter

- **Quiz.** w3 변인 간의 상관 중 유의한 결과만을 저장하는 for loop. (5p)
- 변인명1, 변인명2, 상관계수, 유의도

## Auto correlation plotter

- **Quiz.** w3 변인 간의 상관 중 유의한 결과만을 저장하는 for loop. (5p)

```{r}
whole.data <- data.frame()
for (i in 1:ncol(w3)) {
    for (j in 1:ncol(w3)) {
        if (is.numeric(w3[[i]]) & is.numeric(w3[[j]])  & i != j) {
            r <- cor.test(w3[[i]], w3[[j]])
            p.value <- r$p.value
            if (p.value < 0.05) {
                p.value <- round(p.value, 2)
                cor <- round(r$estimate, 2)
                data <-
                    data.frame(names(w3)[i], names(w3)[j], cor, p.value)
                whole.data <- rbind(whole.data, data)
            }
        }
    }
}
```

## Auto correlation plotter

- **Quiz.** w3 변인 간의 상관 중 유의한 결과만을 저장하는 for loop. (5p)

```{r}
whole.data
```

## Auto correlation plotter

- **Quiz.** Whole.data의 각 column이름을 "Var1", "Var2", "Cor", "P"으로 변경. (3p)


## Auto correlation plotter

- **Quiz.** Whole.data의 각 column이름을 "Var1", "Var2", "Cor", "P"으로 변경. (3p)

```{r}
names(whole.data) <- c("Var1", "Var2", "Cor", "P")
whole.data
```

## Auto correlation plotter

- Excel file로 저장

```{r eval=F}
# install.packages("writexl")
library(writexl)
write_xlsx(whole.data, path = "Week3_cor.result.xlsx")
```



