---
title: "KoLab R Study Week 1"
author: Kibum Moon
date: March 28, 2019
output: ioslides_presentation
---

```{r setup, include=FALSE}
knitr::opts_chunk$set(echo = TRUE)
```


# Week 1
# Rstudio Interface

## Windows
### Console

- prompt에 명령어를 입력하여 컴퓨터에게 작업을 시킴
- ">"  대기상태
- "+"  명령이 완전히 끝나지 않았음
- 작업 수행 중에는 오른쪽 위에 빨간 버튼이 생김
- 빨간 버튼이나 Esc키를 누르면 작업 강제 종료
- 위, 아래 화살표로 이전 명령을 간단하게 불러올 수 있음


## Windows
### Source 
    
- 명령어 기록장 (for reproducibility)
- comments (주석) "#": 컴퓨터에게 아무런 영향을 주지 않음
- **Tips.**

    - Ctrl + Enter: 한 줄 실행
    - Ctrl. + 1, Ctrl. + 2: 커서 이동

## Windows
### Environment
- 값들을 저장해 놓는 장소

### Etc.
- Files, Plots, Packages, Help, Viewer, etc.


## Options

- Tools -> Global Options 
    
    - Appearance
        - Theme, Zoom, Font, **Editor Theme**, etc.
    
    
    - **Pane layout**   
        - **Tips.** Source & Console 위치 조정



# 당장 활용할 수 있는 R

## Process of Analysis

- Data loading

- Data checking 

- Statistical testing

- Plotting 

## Data loading

```{r}
library(readxl)
Week1_example1 <- read_excel("Week1_example1.xlsx")
View(Week1_example1)
```

- 오잉?? library(readxl)이 뭐지?
- 오잉?? read_excel("Week1_example1.xlsx")이 뭐지?

## R 배경지식
### Packages

- 잘 정의된 형식의 R 함수, 데이터 및 컴파일된 코드의 모음 

- 설치된 패키지는 library로 저장이 됨

```{r eval=F}
install.packages("sjPlot")
```

## R 배경지식
### Library    
- 설치된 패키지를 불러드릴 땐 library(패키지명)

- library()는 Rstudio를 재시작할 때마다 로드해야 함

```{r}
library(sjPlot)
```

## R 배경지식
### 이름 바꾸기    
- 변수(variable)의 이름이 너무 길다!

- 변수 이름 바꾸기

```{r}
# 불러올 때부터 짧은 이름으로 불러옴
w1 <- read_excel("Week1_example1.xlsx")

# 기존 데이터를 짧은 이름으로 바꿈
w1 <- Week1_example1
```

## Data checking
- 데이터 전체를 한 눈에 파악: str()

    - Observations
    - variables
    - num ??? chr ???

```{r}
str(w1)
```

## R 배경지식
### Function (함수)

- 프로그래밍의 핵심 요소

- 컴퓨터에게 행위를 시키는 역할 *(cf. 변수는 자료를 저장하는 역할)*

- 함수를 직접 작성할 수 있음 

- 함수명()

## Data checking
- 하나의 변인의 특성을 파악 (연속 변인)
```{r}
summary(w1$관계만족도)
```

## Data checking
- 하나의 변인의 특성을 파악 (범주 변인)
```{r}
table(w1$정신건강범주)
```

## Statistical test
### basic statistics
```{r}
mean(w1$관계만족도); sd(w1$관계만족도)
max(w1$관계만족도); min(w1$관계만족도)
```



## Statistical test
### t-test

```{r}
t.test(w1$사회지능, w1$정서지능)
```

## Statistical test
### Correlation test
```{r eval=F}
cor.test(w1$사회지능, w1$정서지능)
```

## Correlation test
### sjPlot

- sjPlot: 상관표를 만드는 함수

```{r  error = T}
sjp.corr(w1)
```

## Correlation test
### sjPlot
- **Quiz.** 왜 실행이 안 될까?


## R 배경지식
### Data type
- The five basic or atomic classes of obects (data type):

    - Logical
    - Numeric (real number)
    - Integer
    - Complex
    - Character




## R 배경지식
### Indexing

- 원하는 변인 사이의 상관을 확인하려면?

- 전체 데이터에서 원하는 데이터를 골라내야 한다!

- 전체 데이터에서 원하는 요소를 뽑아내는 방법: 

    Indexing **(Very important)**

## R 배경지식
### Indexing

- data[ ] : data[ ] 안에 행 또는 행, 열을 숫자로 입력

```{r}
a <- c("언니네","아저씨","에베레스트")
a[1]; a[2]; a[3]
```

- c() : 기본 데이터 묶음(vector)을 만드는 명령어

## R 배경지식
### Indexing
- [ ]

    - 요소가 3개인 데이터는 각각 [1], [2], [3]으로 indexing 가능
    
    - 여러 개의 요소를 한 번에 indexing할 수 있음: 1:2, 2:3, 1:3

```{r}
a[1:2]; a[2:3]; a[1:3]
```
    

## R 배경지식
### Indexing

- 우리의 데이터(w1)는 행과 열로 이루어져 있음 
- w1[row, column]

    - 행 또는 열의 경우 Vector의 형태로 indexing 가능
        
        - w1[c(1, 2, 3), 1]
        - w1[1, c(1, 2, 3)]
        - w1[1, c("ID", "rs")]

## R 배경지식
### Indexing

- data$변인명, data[row, column]

    - 전체 행 또는 전체 열을 indexing 할 경우 , 를 사용
    
        - data[1, 1] : 1행 1열의 값
        - data[1, ] : 1행의 전체 열  
        - data[, 1] : 1열의 전체 행


## R 배경지식
### Indexing

```{r eval = T}
w1[1, 1]; 
```

## R 배경지식
### Indexing

```{r eval = T}
w1[1, ]
```

## R 배경지식
### Indexing

```{r eval = T}
w1[, 1]
```
## R 배경지식
### Indexing

- $ 기호 사용

- data이름$variable이름[row]

```{r}
w1$ID
w1$gender
```

## R 배경지식
### Indexing
- 1번째와 10번째 참가자의 ID

```{r}
w1[1, 1]; w1[10, 1] 
w1$ID[1]; w1$ID[10] 
```

## R 배경지식
### Indexing

- **Quiz.** 11 ~ 13번째 참여자의 ID는?


## R 배경지식
### Indexing

- **Quiz.** 11 ~ 13번째 참여자의 ID는?
```{r}
w1[11:13, 1]; w1[11:13, "ID"]; w1$ID[11:13]
```

## R 배경지식
### Indexing
- **Quiz.** 30번째 참여자의 사회지능은?


## R 배경지식
### Indexing
- **Quiz.** 30번째 참여자의 사회지능은?

```{r}
w1[30, 6]; w1[30, "사회지능"]; w1$사회지능[30]
```

## R 배경지식
### Indexing
- **Quiz.** 16번째 참여자의 정서WB, 사회WB, 심리WB은?


## R 배경지식
### Indexing
- **Quiz.** 16번째 참여자의 정서WB, 사회WB, 심리WB은?

```{r}
w1[16, 3:5]; w1[16, c("정서WB", "사회WB", "심리WB")]
```


## R 배경지식
### Indexing
- **Quiz.** 15 ~ 30번째 참여자의 정서WB의 최대값과 최소값은?



## R 배경지식
### Indexing
- **Quiz.** 15 ~ 30번째 참여자의 정서WB의 최대값과 최소값은?
```{r}
max(w1[15:30, 3]); max(w1$정서WB[15:30])
min(w1[15:30, 3]); min(w1$정서WB[15:30])
```

## R 배경지식
### Indexing
- **Quiz.** 전체 참여자의 관계만족도의 평균은?

## R 배경지식
### Indexing
- **Quiz.** 전체 참여자의 관계만족도의 평균은?
```{r}
mean(w1[, 19]); mean(w1$관계만족도)
```

## R 배경지식
### Indexing
- 특정 변수를 제외하는 것은 마이너스 기호(-)를 사용

```{r eval=T}
# 1~112번째 참여자를 제외한 참여자의 데이터
w1[-(1:112), ]
```

## R 배경지식
### Indexing
- 특정 변수를 제외하는 것은 마이너스 기호(-)를 사용

```{r}
# 정서WB을 제외한 전체 데이터
w1[, -3]
```


## R 배경지식
### Indexing
- **Quiz.**  2-17번째까지의 변수를 제외한 전체 데이터

## R 배경지식
### Indexing
- **Quiz.**  2-17번째까지의 변수를 제외한 전체 데이터
```{r}
w1[, -(2:17)]
```

## R 배경지식
### Indexing
- **Quiz.**  3, 5, 7번째 변수를 제외한 전체 데이터

## R 배경지식
### Indexing
- **Quiz.**  3, 5, 7번째 변수를 제외한 전체 데이터
```{r}
w1[, -c(3, 5, 7)]
```


## R 배경지식
### Indexing
- **Quiz.**  우리가 Indexing 왜 하고 있었지?

## Correlation test
### sjPlot
- 원하는 변인들 사이의 상관 확인
- column 이름으로 지우는 방법은 조금 더 어려움 
```{r }
sjp.corr(w1[,-c(1, 8)])
```

## Correlation test 
### sjPlot
- **Quiz.**  정서지능, 마키아벨리즘, 관계만족도 사이의 상관

## Correlation test 
### sjPlot
- **Quiz.**  정서지능, 마키아벨리즘, 관계만족도 사이의 상관
- 방법1

```{r }
sjp.corr(w1[, c(7, 15,19)])
```

## Correlation test 
### sjPlot
- **Quiz.**  정서지능, 마키아벨리즘, 관계만족도 사이의 상관
- 방법2
```{r }
sjp.corr(w1[, c("정서지능", "마키아벨리즘", "우울", "관계만족도")])
```

## Correlation test 
### sjPlot
- **Quiz.**  정서지능, 마키아벨리즘, 관계만족도 사이의 상관
- 방법3

```{r }
var <- c("정서지능", "마키아벨리즘", "우울", "관계만족도")
sjp.corr(w1[, var])
```

## R 배경지식
### Objects 활용하기

- 반복적으로 사용하는 명령어, 범위, 숫자 등을 하나의 object로 정의

```{r}
par <- c(1, 2, 3, 6, 78, 101)
mean(w1$정서WB[par]);mean(w1$사회WB[par]);mean(w1$심리WB[par])
```

## R 배경지식
### Objects 활용하기
- **Quiz.** 2, 4, 6, 11, 20 번째 참여자의 정서WB, 사회WB, 심리WB의 평균 구하기

## R 배경지식
### Objects 활용하기
- **Quiz.** 2, 4, 6, 11, 20 번째 참여자의 정서WB, 사회WB, 심리WB의 평균 구하기

```{r}
par <- c(2, 4, 6, 11, 20)
mean(w1$정서WB[par]);mean(w1$사회WB[par]);mean(w1$심리WB[par])
```

## Correlation test 
### sjPlot

- 논문 보고 형태
```{r}
sjt.corr(
    w1[, var])
```

## Correlation test 
### sjPlot
- 그런데, 논문에서 보던 것과 모양이 다른데?
- 아래 부분만 나오게 할 수는 없을까?

## Correlation test 
### sjPlot
- **argument** 
```{r}
sjt.corr(
    w1[, var],
    triangle = "lower" 
)
```

## R 배경지식
### Argument

- 함수를 더욱 미세하게 조정

- 다양한 세부 옵션들 조정

- 함수별 argument를 확인하고 싶으면??
    
    - help 기능 사용: ?함수명  ex) ?sjt.corr

    - 구글링



## Correlation test 
### sjPlot
- 워드로 저장할 수 없을까?

```{r}
sjt.corr(
    w1[, var],
    triangle = "lower",
    file = "corr.test.doc"
)
```
- 저장한 워드파일은 어디에 있을까?

## R 배경지식_(7)
### Directory

- 컴퓨터 내에서 파일이 저장되는 구조

- OS 마다 다름

- Directory의 구조를 알아야 자료를 불러오고 저장할 수 있음

- ex. "C:/Users/a0728/Dropbox/study"


## R 배경지식_(7)
### Working directory (작업 공간)

- R에서 작업이 일어나는 공간

- setwd(): Working directory 설정

    - GUI: 
    
    - setwd("C:/Users/a0728/Dropbox/study")

- getwd(): 작업 공간 확인

```{r}
getwd()
```

## R 배경지식_(7)
### Path

- 절대 경로

    - 처음부터 찾아가기

- 상대 경로

    - Working directory로부터의 경로
    
    - ./  : Working directory까지의 경로
        
        - ex. "./폴더이름/파일이름" 
        
    - ../ : Working directory 상위 폴더로 이동
        
        - ex. "../폴더이름/파일이름" 
        
## R 배경지식_(7)
### File extensions 

- 컴퓨터 파일의 이름에서 파일의 종류와 그 역할을 표시하기 위해 사용하는 부분    

- csv, xls, xlsx, jpg, png, etc.


## Correlation test 
### sjPlot

```{r}
sjt.corr(
    w1[, var],
    triangle = "lower",
    file = "corr.test.doc"
)
```

## Plotting
### histogram
```{r}
hist(w1$관계만족도)
```

## Plotting
### Scatter plot
```{r}
plot(w1$관계만족도)
```

## Plotting
### Scatter plot
```{r}
plot(w1$관계만족도, w1$정서지능)
```

